【裁判字號】    97,台上,402
【裁判日期】    970124
【裁判案由】    殺人等罪
【裁判全文】
最高法院刑事判決              九十七年度台上字第四０二號
上  訴  人  甲○○
選任辯護人  曾文杞律師
上  訴  人  乙○○
選任辯護人  吳振東律師
上列上訴人等因殺人等罪案件，不服台灣高等法院中華民國九十
六年十一月十四日第二審判決（九十五年度上訴字第三九三五號
，起訴案號：台灣宜蘭地方法院檢察署九十四年度偵字第三一四
０、三一九０、三二０三、三二八一、三二九一號），提起上訴
，本院判決如下：
    主  文
上訴駁回。
    理  由
一、未經許可持有手槍部分：
按刑事訴訟法第三百七十七條規定：上訴於第三審法院，非以判
決違背法令為理由，不得為之。是提起第三審上訴，應以原判決
違背法令為理由，係屬法定要件。如果上訴理由狀並未依據卷內
訴訟資料，具體指摘原判決不適用何種法則或如何適用不當，或
所指摘原判決違法情事，顯與法律規定得為第三審上訴理由之違
法情形，不相適合時，均應認其上訴為違背法律上之程式，予以
駁回。本件原判決撤銷第一審關於上訴人甲○○、乙○○未經許
可持有手槍部分之科刑判決，改判依想像競合犯從重論甲○○以
未經許可，持有手槍罪，處有期徒刑陸年陸月，併科罰金新台幣
（下同）拾貳萬元，罰金如易服勞役以壹仟元折算壹日；論乙○
○以未經許可，持有手槍罪，處有期徒刑柒年，併科罰金拾陸萬
元，罰金如易服勞役以壹仟元折算壹日，並均為相關從刑之諭知
。係依憑甲○○之自白（供承：於民國八十六、七年間，自「張
慈仰」<人別資料不詳>處，收受如原判決附表編號２所示之捷克
ＣＺ廠製75型制式半自動手槍〈以下稱捷克製制式手槍〉及子彈
，於九十四年十月二十日凌晨，與黃仁勇＜業經第一審判刑確定
〉分別持槍〈黃仁勇持原判決附表編號１所示之美國BERETTA 廠
製92FS型制式手槍一支及子彈，下稱美國製制式手槍〉，前往宜
蘭縣宜蘭市○○街五十七號「6K PUB」射擊，為警在伊所駕駛車
牌號碼０三五八─ＨＡ自小客車搜獲查扣等情不諱）；乙○○之
自白（供承：於九十三年二、三月間，自「劉梓涵」＜人別資料
不詳＞處，收受如原判決附表編號３、４所示之以色列 IMI廠製
941FB L型制式半自動手槍及巴西TAURUS廠製PT915型制式半自動
手槍〈下稱以色列製或巴西製制式手槍〉各一支及子彈，於九十
四年十月二十日凌晨，在上揭6K PUB射擊後，交予已判決確定之
同案被告游智凱寄藏，嗣由游某自行攜往向警報繳所寄藏槍彈等
情不諱），並參酌內政部警政署刑事警察局（下稱刑事警察局）
九十四年十一月十五日刑鑑字第０九四０一六三三一五號槍彈鑑
定書（內載：上開槍枝及子彈以性能檢驗法等方法鑑定，認均具
有殺傷力等旨），暨扣案之上揭槍、彈等證據資料，而為論斷，
已敘明其所憑之證據及認定之理由。而以乙○○所辯：伊於槍擊
後，在游智凱駕車載伊送醫途中，曾委請游智凱將伊所持二把扣
案手槍，持向警方報繳，伊符合自首減刑之規定云云。則以：同
案被告游智凱於警詢僅提及伊將二把手槍帶離現場，並未提及乙
○○有委託其報繳槍枝；且游智凱於偵查中所證：送醫途中，乙
○○有說將二支槍交給伊處理，到醫院時乙○○自己進去，因為
他叫伊處理槍，所以伊想拿去丟棄，之後，伊就一直在外面逛，
因為伊不知道如何處理，從他交槍給伊到伊把槍交給警察，這段
時間，伊都一直在外面逛等語，核與證人即承辦該槍擊案之員警
蕭聰池於原審審理中證稱：游智凱有帶二把槍到分局自首製作筆
錄，他說案發後，乙○○寄放二把手槍在他那裡，惟並未提及乙
○○有託他何事，但游智凱稱他案發時也在場，他送乙○○到醫
院，乙○○把槍交給他，他到外面閒逛，就把槍拿來分局，他沒
有說是乙○○要他把槍拿到分局的等語相符。衡諸常理，果若游
智凱僅受託報繳乙○○持有之槍枝，就此利於自身及乙○○之事
，何以於警詢及偵查中絲毫未曾提及？乙○○所辯尚難採信。而
同案被告游智凱於第一審改稱：在載乙○○送醫途中，乙○○把
槍交給伊要伊拿去報繳，交給警察云云，意在迴護，並非可取。
均已依憑卷證資料，在理由詳加指駁及說明。從形式上觀察，原
判決並無足以影響判決結果之違法情形存在。乙○○上訴意旨略
稱：伊在游智凱駕車載伊送醫途中，曾委請游智凱將伊所持二把
扣案手槍，持向警方報繳，伊符合自首減刑之規定，原審未依此
減刑，認事用法顯有違誤，有判決不適用法則之違法云云。甲○
○上訴意旨略以：(一)、原判決以伊行為後，刑法已經修正，伊所
犯殺人未遂及未經許可持有手槍部分，經綜合比較後，應適用修
正前刑法，又以修正後罰金易服勞役之折算標準對於伊較有利，
應適用修正後刑法之規定，有適用法則不當之違法。(二)、原判決
就科刑時審酌刑法第五十七條規定事項之情形，於判決書並未說
明，自有理由不備之違法等語。惟查：(一)、採證認事，係事實審
法院之職權，其對證據證明力所為之判斷，如未違背經驗法則與
論理法則，復已敘述其憑以判斷之心證理由，即不能任意指為違
法。原判決就乙○○並未託游智凱持槍向警報繳，不符合自首減
刑之規定，業已依據證據調查之結果，詳加論斷，核與採證法則
尚無違背，自不容任意指摘，而據為第三審上訴之合法理由。(二)
、修正後刑法第二條第一項規定：「行為後法律有變更者，適用
行為時之法律。但行為後之法律有利於行為人者，適用最有利於
行為人之法律」，係規範行為後法律變更所生新舊法比較適用之
準據法，於新法施行後，應適用新法第二條第一項之規定，為「
從舊從輕」之比較；比較時應就罪刑有關之共犯、未遂犯、想像
競合犯、牽連犯、連續犯、結合犯，以及累犯加重、自首減輕暨
其他法定加減原因（如身分加減）與加減例等一切情形（並不包
括「易服勞役折算標準」之修正），綜其全部罪刑之結果而為比
較。原判決以甲○○行為後刑法有變更，經綜合比較前述新、舊
法結果，修正後規定並未較有利於行為人，則應依修正後刑法第
二條第一項前段規定，適用行為時（即修正前）之法律。至於罰
金易服勞役部分，認依新法第二條第一項之規定，應適用最有利
於行為人之法律，即依修正後刑法之規定（見原判決第十四至十
七頁，理由貳之三）。核無適用法則不當之情形，尚不得執為上
訴第三審之理由。(三)、量刑之輕重，係屬事實審法院得依職權自
由裁量之事項，苟於量刑時，已斟酌刑法第五十七條各款所列情
狀，而未逾越法定範圍，又未濫用其職權，即不得遽指為違法。
原判決於量刑時，已依上揭規定，審酌甲○○持槍之犯罪動機、
目的、手段，對社會安全所生之危害重大，及犯罪後態度等一切
情狀，予以綜合考量，而量處有期徒刑六年六月，併科罰金十二
萬元，既未逾越法定刑度，又未濫用自由裁量之權限，上訴意旨
，單純就科刑輕重而為爭執，亦不得執為合法之第三審上訴理由
。上訴人等二人此部分上訴違背法律上之程式，應予駁回。
二、殺人未遂部分：
本件原判決撤銷第一審關於上訴人甲○○、乙○○殺人未遂部分
之科刑判決，改判論甲○○以殺人未遂罪，處有期徒刑捌年；依
修正前連續犯之相關規定，從重論乙○○連續殺人未遂罪，處有
期徒刑玖年，並均為相關從刑之諭知。係依憑甲○○（坦承：案
發當天與黃仁勇分別持槍前往「6K PUB」要求見老闆與綽號「偉
哲」之男子，後來伊應該有對持槍之人開槍等事實不諱；並於第
一審以證人身分具結證稱：伊在外面聽到槍聲，就衝進去，伊記
得是一個胖胖的人很像乙○○，當時他手上有拿槍，並對伊開槍
，伊受槍傷之位置在左大腿及右大腿等情）、乙○○（供承：店
內服務生通知樓上有人前來亮槍，伊即上七樓辦公室內取出前開
以色列及巴西製二支手槍＜已分別裝子彈＞，插於腰際，伊身上
中二槍，右手指一槍及右腹部一槍，右手指一槍是黃仁勇擊傷，
右腹部一槍是伊要離開現場時在中庭被甲○○擊傷，伊知道有射
到黃仁勇，伊右手指在一出樓梯間被擊中，右腹部是在外面被擊
中，伊亦有朝甲○○方向開槍，甲○○大腿二槍都是伊所射擊等
語屬實，復於第一審以證人身分具結供稱：伊與黃仁勇開槍互擊
後，甲○○從外面進來朝伊開槍，伊則在出入口附近還擊，而右
手係在電梯口櫃台旁遭黃仁勇開槍擊傷等情），證人即在場目擊
之黃文宏及同案被告游智凱（證稱：案發當天甲○○、黃仁勇攜
槍至店內要求與老闆與綽號「偉哲」之人見面，知道老闆不在後
，即與乙○○、游智凱爭執，黃仁勇心生不滿即持槍朝店內射擊
，斯時櫃台有游智凱及乙○○二人，電梯附近尚有二個客人，游
智凱及乙○○見狀隨即往外逃跑，乙○○亦自腰際抽出其中一把
槍枝反擊，甲○○在外聽見槍聲後，亦入內持槍對乙○○射擊，
乙○○將槍枝子彈射盡後，復抽出另一把槍枝繼續朝黃仁勇及甲
○○射擊等語）、黃仁勇（供謂：伊有朝對伊開槍的人射擊，裡
面只看到乙○○開槍打伊等詞）等人之證言。並參酌行政院衛生
署宜蘭醫院病患就醫摘要回覆單及九十四年十一月三日診斷證明
書、財團法人羅許基金會羅東博愛醫院九十四年十月二十日羅博
醫診字第九四一０二０二二八九號、羅博醫診字第九四一０二０
二二八六號，同年十月二十八日羅博醫診字第九四一０二０二二
八九號診斷證明書及九十四年十月三十一日九四羅博醫甲字第二
二五號驗傷診斷書（記載：黃仁勇、乙○○、甲○○等人遭槍擊
後，黃仁勇受有右腹部貫穿槍傷併小腸破裂及肝臟撕裂傷及內出
血、右大腿貫穿槍傷併右側股骨骨折、右膝貫穿槍傷、右上側貫
穿槍傷、右臀部貫穿槍傷；乙○○則受有腹部槍彈穿刺傷併迴腸
穿孔併出血、右手第四指遠端指骨骨折；甲○○受有左大腿貫穿
槍傷併左側股骨粉碎性骨折、右大腿貫穿槍傷等傷害等情）、刑
事警察局九十四年十一月十四日刑鑑字第０九四０一六三三一七
號槍彈鑑定書（內載：自現場採得之彈殼三十一顆，經鑑驗結果
其中九顆係由黃仁勇持有之美國貝瑞塔制手槍所擊發，其中七顆
係由甲○○持有之捷克CZ廠手槍所擊發，另其中五顆、十顆＜原
判決誤載為十顆、五顆＞分別係由乙○○持有之巴西TAURUS手槍
及以色列傑利佛手槍所擊發等情），及刑案現場圖、現場勘察報
告、現場勘察證物清單各一件，現場及扣案槍彈照片共一一二幀
等證據資料，而為論斷，已敘明其所憑之證據及認定之理由。而
以乙○○辯稱：當時係遭對方先行射擊，伊始開槍反擊，伊並無
殺人之犯意云云；甲○○辯以：當時係因黃仁勇遭對方射擊，伊
始進入現場先對空嗚槍，再開槍反擊，並無殺人之犯意等語，均
為卸責之詞，不足採信，亦已依憑卷證資料，在理由內詳加指駁
。並說明：(一)、甲○○、乙○○所持以射擊之手槍、子彈，分別
係屬捷克CZ廠製、以色列IMI 廠製及巴西TAURUS廠製之制式手槍
，子彈亦皆為制式子彈，均具極大之殺傷力，乙○○與甲○○、
黃仁勇持槍互射，對人射擊多發，甲○○、乙○○有殺人之主觀
犯意。(二)、乙○○既已事先得知黃仁勇可能攜槍前來找碴，而未
報警處理，循合法管道尋求救濟，卻取出持有之槍枝二把且均已
上膛用以隨時反擊，縱使傷害他人生命亦在所不惜之意欲甚明，
是乙○○開槍射擊黃仁勇、甲○○之行為，自難認係基於防衛意
思，而有正當防衛之適用。又甲○○雖未於黃仁勇與乙○○、游
智凱爭執時在場，然其於聽聞槍聲後立即持槍衝入現場並開槍射
擊甲○○，其亦顯係基於殺人之犯意，而與正當防衛之要件不合
。(三)、證人乙○○於原審所陳：伊腹部之傷應係黃仁勇所傷，甲
○○應該沒有射中伊；或稱：伊知道右手指是黃仁勇射擊，但右
腹部是何人所傷，伊不知道等語，係迴護甲○○之詞，尚無可採
。(四)、甲○○請求將彈頭送請鑑定一節，依證人藍錦龍所證：經
刑事警察局鑑驗書結果，在送鑑的彈頭並沒有採到乙○○的ＤＮ
Ａ，當時的彈頭無法區分出乙○○的中彈彈頭，當時所扣到彈頭
裡並沒有檢驗出乙○○的ＤＮＡ，卷內扣到的彈頭、彈殼全部都
有送鑑驗，但都沒有驗出有乙○○的ＤＮＡ等語甚明，甲○○請
求再送鑑定，核無必要。從形式上觀察，原判決並無足以影響判
決結果之違法情形存在。乙○○上訴意旨略稱：(一)、乙○○案發
時遭受內外夾擊，因遭槍擊受傷，亟欲逃離現場，被動地持槍還
擊，顯係對於現在不法侵害，而出於防衛自己權利之行為，自有
正當防衛規定之適用，原判決徒以伊於槍戰發生前即與黃仁勇等
人爭執，乙○○與黃仁勇進而互為開槍殺人之行為，無正當防衛
之適用云云，有適用法則不當之違法。(二)、伊遭槍擊受傷後，基
於自衛及為逃離現場而持槍還擊，均係朝黃仁勇、甲○○之下半
身為之，其等受傷均係在下肢或膝部，即可得知，開槍之目的在
阻止其等之攻擊，為基於傷害，而非殺人之犯意。原判決論以殺
人未遂罪，認事用法顯有違誤，亦有適用法則不當之違法。(三)、
伊對於甲○○、黃仁勇開槍還擊，致其等受傷，顯係以單一行為
接續進行，伊主觀上對於各個舉動，不過為犯罪行為之一部分，
且每一前行為與次行為，依一般社會健全觀念，在時間差距上，
實難強行加以分開，在刑法評價上，自以視為數個舉動之接續施
行，合為包括之一行為予以評價，較為合理。原判決依連續犯之
規定論以一罪，有適用法則不當之違法。(四)、伊於槍擊後，在游
智凱駕車載伊送醫途中，曾委請游智凱將伊所持二把扣案手槍，
持向警方報繳，伊符合自首減刑之規定，原審未依此減刑，認事
用法顯有違誤，有判決不適用法則之違法云云。甲○○上訴意旨
略以：(一)、依乙○○所述，其當時距離伊甚近，伊如對乙○○開
槍，乙○○不可能未受傷，可見伊當時並未對人射擊，原判決違
反經驗法則，以伊擊發槍枝，逕認伊有殺人之犯意，自有判決不
適用法則之違法。(二)、依鑑定人藍錦龍於原審所述，如有人因槍
擊受傷，應會遺留血跡，乙○○若受伊槍擊受傷，應於受傷處所
留有血跡，惟依槍擊案現場圖所示，現場彈殼16及53號附近及其
他中庭位置均無血跡，則乙○○所稱「伊右腹部一槍是我要離開
現場時在中庭被甲○○槍擊受傷的」云云，即無可採，然原判決
對此有利於甲○○之證據，並未說明不採之理由，自有理由不備
之違法。(三)、依鑑定人藍錦龍之研判，本件槍擊除甲○○、乙○
○、黃仁勇外，尚有他人開槍，不能逕認其中編號41號彈頭為甲
○○所持槍枝擊發，刑事警察局刑鑑字第０九四０一六三三一七
號槍彈鑑定書以「來復線上之特徵紋痕與上述ａ、ｂ兩槍不相吻
合」，認該編號41號彈頭係甲○○所持ｃ槍擊發，即無可採。且
上揭刑事警察局鑑定書指編號41號彈頭為甲○○所持手槍擊發，
惟依警方刑案現場圖所載編號41號為彈著點而非彈頭，已有不符
。況刑事警察局另指經試射，試射彈頭與送鑑彈頭之來復線特徵
紋痕相吻合，惟甲○○所持手槍來復線有六條，然送鑑彈頭之來
復線僅為四條，二者不同，難認係同一手槍所擊發。原判決對上
開有利於甲○○之證據，未說明不採之理由，亦屬理由不備。(四)
、原判決犯罪事實記載：「另一服務生林民偉即下樓通知在一樓
櫃台之乙○○樓上有人亮槍之事，乙○○即上七樓辦公室內取出
前開放置之二枝手槍（子彈十五發已分別裝填於巴西製手槍彈匣
內五發、以色列製手槍彈匣內十發），插於腰際」；然於理由復
另認「乙○○則於以色列 IMI廠製941FBL型、口徑九釐米制式手
槍內之子彈五顆射擊完畢後」。即原判決既認上揭以色列製手槍
裝填十發子彈，惟又認該支手槍僅射擊五發即無子彈，顯有矛盾
。(五)、原判決犯罪事實認定：「甲○○射擊之子彈則有一顆射中
乙○○之腹部，致乙○○受有腹部槍彈穿刺傷併迴腸穿孔併出血
之傷害」；惟原判決則於理由欄認定「依刑案現場圖所示，被害
人賴仁偉、宋劉毅遭槍擊之位置係位於電梯附近而與被告乙○○
及游智凱同方向近距離，被告乙○○與黃仁勇持槍互射之槍戰甫
發生時，被告甲○○尚未進入，亦據被告乙○○於原審中結證稱
被告甲○○在出入口附近始對伊開槍，而伊亦係於該處還擊等語
明確，且證人即宜蘭縣警察局鑑識課人員藍錦龍亦於原審中證稱
：黃仁勇在櫃台後方共擊發九顆，乙○○在櫃台前擊發六顆，顯
示這二人在互相射擊一段時間，所造成的結果，黃仁勇的彈著點
顯示在編號一，因他與乙○○互相射擊，射擊的方向是有一致性
的，伊研判黃仁勇所射擊除賴仁偉身上的彈頭外，在宋劉毅所在
方向沒有發現其他彈著點，故可認乙○○、宋劉毅、及賴仁偉身
上的槍傷應該都是黃仁勇造成等語」。原判決認定事實與理由矛
盾，亦有違法等語。(六)、原判決引用刑事警察局九十四年十一月
十四日刑鑑字第０九四０一六三三一七號槍彈鑑定書，資為認定
甲○○犯殺人未遂之判決基礎，惟原審於審判期日未將前開槍彈
鑑定書提示予被告，並告以要旨，復未詢問甲○○意見，顯未依
法踐行調查證據之程序，有應調查之證據未予調查之違法。(七)、
原判決認定乙○○一人在短短時間以二支槍連續擊發十五發子彈
，較甲○○及黃仁勇二人合計擊發者還多，有違經驗法則。另對
於有利於甲○○之刑案現場圖及現場照片，未予採納，復未說明
不採之理由。又證人鄭秉謙、林民偉所稱：有人在店內亮槍一事
等詞，並不實在。原審就甲○○有無殺人之故意，並未詳加調查
，遽行判決，難謂適法等語。惟查：(一)、證人之陳述有部分前後
不符時，究竟何者為可採，法院仍得本其自由心證予以斟酌，非
謂一有不符或矛盾，即應認其全部均為不可採信。證人乙○○先
後供述雖非始終一致，然原判決業已依據調查證據之結果，說明
其取捨之理由，核與採證法則並無違背，不得任意指摘，而資為
合法之第三審上訴理由。(二)、修正前刑法連續犯之成立，除主觀
上須基於一個概括之犯意外，客觀上須先後數行為，逐次實施而
具連續性，侵害數個同性質之法益，其每一前行為與次行為，依
一般社會健全觀念，在時間差距上，可以分開，在刑法評價上，
各具獨立性，每次行為皆可獨立成罪，構成同一之罪名，始足當
之；如數行為於同時同地或密切接近之時地實施，侵害同一之法
益，各行為之獨立性極為薄弱，依一般社會健全觀念，在時間差
距上，難以強行分開，在刑法評價上，以視為數個舉動之接續施
行，合為包括之一行為予以評價，較為合理，則屬接續犯，而為
包括之一罪。原判決就乙○○係與黃仁勇口角爭執後，二人始相
互開槍射擊，於黃仁勇受傷倒地，乙○○欲往外跑出時，因發現
甲○○對伊開槍，始再持槍射擊甲○○，認乙○○並非初始即基
於單一之殺人犯意而同時開槍射殺黃仁勇及甲○○，顯係基於數
行為之概括犯意為之，因此論以殺人未遂之連續犯，並加重其刑
，業已依據證據調查之結果，詳加論斷，自不容任意指摘有適用
法則不當之違法，而據為第三審上訴之合法理由。(三)、採證認事
，係事實審法院之職權，其對證據證明力所為之判斷，如未違背
經驗法則與論理法則，復已敘述其憑以判斷之心證理由，即不能
任意指為違法。原判決業已依據卷內相關資料，本於調查所得心
證，綜合敘明乙○○原先供稱其先後持以色列及巴西製手槍射擊
黃仁勇及甲○○等情，核與事實相符。而不採證人藍錦龍證稱：
乙○○同時持有以色列及巴西製手槍射擊之可能性不高，持有巴
西製手槍者應另有其人；游智凱持巴西製手槍於中庭牆柱三附近
，朝甲○○射擊致其倒地受傷的可能性較高云云（見原判決第十
、十一頁，理由貳之二之(五)）等研判之證詞。此係事實審法院採
證認事職權之合法行使，尚不得任意指摘，並據以提起第三審上
訴。(四)、原判決所引用刑事警察局九十四年十一月十四日刑鑑字
第０九四０一六三三一七號槍彈鑑定書，將其中「編號47號」彈
頭為甲○○所持手槍擊發，誤載為「編號41號」，而與卷附刑案
現場圖所載不一致（見偵字第三二九一號卷第三十、五十六頁）
，因不影響全案情節及判決本旨，尚與違背法令之情形有別，亦
不得據以提起第三審上訴。(五)、原判決所引用刑事警察局同年十
一月十五日刑鑑字第０九四０一六三三一五號槍彈鑑定書，已詳
載依送鑑彈殼比對之結果，其中「十顆」與上揭以色列 IMI廠製
941FBL型制式手槍特徵相符等旨（見偵字第三二九一號卷第十八
頁）。原判決事實及理由記載：其中「五顆」係由乙○○所持以
色列製手槍所擊發等情（原判決第三頁第十七至十九行，第九頁
第六、七行），應為顯然之誤寫，可由原審以裁定更正，因不影
響於判決之本旨及乙○○罪責之成立，參諸刑事訴訟法第三百八
十條之規定，仍不得資為提起第三審上訴之合法理由。(六)、原判
決所引用證人即宜蘭縣警察局鑑識課人員藍錦龍於第一審證稱：
黃仁勇在櫃台後方共擊發九顆，乙○○在櫃台前擊發六顆，顯示
這二人在互相射擊一段時間，所造成的結果，黃仁勇的彈著點顯
示在編號一，因他與乙○○互相射擊，射擊的方向是有一致性的
，伊研判黃仁勇所射擊除賴仁偉身上的彈頭外，在宋劉毅所在方
向沒有發現其他彈著點，故可認乙○○、宋劉毅、及賴仁偉身上
的槍傷應該都是黃仁勇造成等語（見原判決第九、十頁，理由貳
之二之(四)）。然依原判決認定之全案情節，證人藍錦龍上開供證
，係在說明第一階段槍擊情形，當時僅黃仁勇與乙○○互射，甲
○○尚未從外面跑入中庭射擊乙○○，是其所稱「乙○○、宋劉
毅、及賴仁偉身上的槍傷應該都是黃仁勇造成」等語，即無從為
有利於甲○○之證明，原判決就此縱未仔細說明，亦不足以動搖
其判決之結果，參諸刑事訴訟法第三百八十條之規定，仍不得據
為提起第三審上訴之合法理由。(八)、原判決所引用之刑事警察局
九十四年十一月十四日刑鑑字第０九四０一六三三一七號槍彈鑑
定書（內載：自案發現場採集之彈殼，經比對之結果），雖未經
原審於審判期日提示，惟卷查該項文書於第一審審理時，已向甲
○○及其選任辯護人提示，並告以要旨，甲○○等人對此項文書
之真正，從未有任何爭執（見第一審卷第三七八頁）。且甲○○
始終均供認曾在案發現場開槍射擊等情不諱，原審復已就相關之
事實給予甲○○充分辯論之機會，並於判決內說明其取捨上開證
據之理由。上開訴訟程序之瑕疵，顯然於甲○○之權益及判決之
結果不生影響，依刑事訴訟法第三百八十條之規定，亦不得執為
上訴第三審之理由。其餘上訴意旨，經核係置原判決所為明白論
斷於不顧，仍持已為原判決指駁之陳詞再事爭辯，及對於事實審
法院取捨證據與自由判斷證據證明力之職權行使，徒以自己之說
詞，任意指摘，難認已符合首揭法定之第三審上訴要件。上訴人
等二人此部分上訴違背法律上之程式，亦應予駁回。
據上論結，應依刑事訴訟法第三百九十五條前段，判決如主文。
中    華    民    國  九十七  年    一    月  二十四  日
                      最高法院刑事第十二庭
                          審判長法官  邵  燕  玲
                                法官  李  伯  道
                                法官  孫  增  同
                                法官  吳      燦
                                法官  李  英  勇
      本件正本證明與原本無異
                                      書  記  官
中    華    民    國  九十七  年    一    月  三十一  日
                                                      Ｑ


司法院資訊處製作；財團法人民間司法改革基金會備份。
